【裁判字號】    97,易,1176
【裁判日期】    971230
【裁判案由】    侵占
【裁判全文】
臺灣高雄地方法院刑事判決              97年度易字第1176號
公  訴  人  臺灣高雄地方法院檢察署檢察官
被      告  乙○○
上列被告因侵占案件，經檢察官提起公訴（民國97年度偵字第17
769 號），本院判決如下：
    主  文
乙○○犯侵占罪，處有期徒刑肆月，如易科罰金，以新台幣壹仟
元折算壹日。
    事  實
一、乙○○於民國97年3 月15日，收受甲○○為參加高鳳賽鴿協
    會（以下簡稱賽鴿協會）97年4 月10日所舉辦賽鴿比賽之6
    隻賽鴿報名費用新臺幣（下同）100,000 元，竟基於為自己
    不法所有之意圖，未將上開報名費轉交予高鳳賽鴿協會，而
    變易持有為所有之意思將上開報名費予以侵占入己，嗣於同
    年4 月10日，甲○○因賽鴿無法參加比賽，始知上情。
二、案經甲○○訴由臺灣高雄地方法院檢察署檢察官偵查起訴。
    理  由
一、告訴人甲○○於偵查中之證述、信鴿所有權證影本，其性質
    雖屬傳聞證據，但經本院準備程序詢以對證據能力之意見，
    並於審理時予以提示，告以要旨，經檢察官及被告表示意見
    ，檢察官及被告均未於言詞辯論終結前，對該證據內容異議
    ，本院審酌各該證據做成之情況，認為適當，依刑事訴訟法
    第159 條之5 第2 項得做為證據，核先敘明。
二、訊據被告乙○○固坦承有於97年3 月15日收受告訴人甲○○
    100,000 元作為告訴人參加高鳳賽鴿協會97年4 月10日所舉
    辦之賽鴿比賽之報名費用，惟矢口否認有何侵占犯行，辯稱
    ：該筆費用須於同年3 月20日前繳納，本預計於同年月18日
    收齊其餘金額後即將之存入賽鴿協會人員之帳戶，詎料同年
    月17日攜帶上開100,000 元時，因朋友邀約陸續前往多處飲
    酒，以致於遺失而無法繳納云云。經查，告訴人於97年3 月
    15日交付100,000 元後，遲至同年4 月10日比賽時方發現自
    己之6 隻賽鴿因無繳納費用以致於無法參加比賽，告訴人於
    當日尋得被告而予以質問，被告坦認業已將該報名費花用殆
    盡，除懇求原諒外並開立面額20,000元之本票5 張予告訴人
    ，詎料第1 張97年5 月10日到期之本票屆期時，被告即下落
    不明乙節，業據告訴人於偵查中證述綦詳，且有被告所簽立
    之本票影本5 紙（被告不爭執本票之真正）、信鴿所有權證
    影本6 紙在卷可稽，應堪信為真實。被告雖辯稱係因遺失，
    惟被告既係預計於97年3 月18日將所收齊之費用存入賽鴿協
    會人員之帳戶，其於97年3 月17日外出飲酒時並無必要攜帶
    鉅款在身，是其辯稱係因97年3 月17日外出飲酒時遺失乙節
    ，已與常情不符。再者，被告若僅係遺失，應當速向警局報
    案並通知告訴人，然被告於偵查及本院審理中均稱未向警局
    報案且告訴人亦係於比賽當日才知情，是被告之反應亦與一
    般人遺失他人所託付之金錢之反應不同。則本件被告涉犯侵
    占之情節既經告訴人指述歷歷，且有相關書證為佐，被告所
    辯復與常理不符而難為本院所採信，應認該筆100,000 元之
    賽鴿報名費用為被告侵占無疑，本案被告侵占犯行事證明確
    ，應予依法論科。
三、按刑法上之背信罪，係指為他人處理事務之人，以侵占以外
    之方法，違背任務，損害本人利益之行為而言。若侵占罪，
    則以侵占自己持有他人之物為其特質，至其持有之原因如何
    ，可以不問，故就處理他人事務之持有物，以不法所有之意
    思，據為己有，係屬侵占罪，而非背信罪，最高法院30年上
    字第2633號判例著有意旨可資參照。是本案被告乙○○將其
    基於委任關係所持有之100,000 元賽鴿報名費用，以不法所
    有之意思予以侵占入己，核其所為，係犯刑法第335 條第1
    項之普通侵占罪。爰審酌被告受託為他人交付款項，不思誠
    實履行義務，竟因一己貪念侵占入己，侵占金額雖非鉅，惟
    犯後否認犯行，態度不佳且無悔意等一切情狀，量處如主文
    所示之刑，並諭知易科罰金之折算標準。
據上論斷，應依刑事訴訟法第299條第1項前段，刑法第335條第1
項、第41條第1 項前段，刑法施行法第1 條之1 ，判決如主文。
本案經檢察官陳彥竹到庭執行職務
中    華    民    國    97    年    12    月    30    日
                  刑事第九庭    審判長法  官  陳建和
                                      法  官  黃紀錄
                                      法  官  黃宣撫
以上正本證明與原本無異。
如不服本判決應於收受送達後10日內向本院提出上訴書狀，並應
敘述具體理由；如未敘述上訴理由者，應於上訴期間屆滿後20日
內向本院補提理由書（均須按他造當事人之人數附繕本）「切勿
逕送上級法院」。
中    華    民    國    97    年    12    月    30    日
                                      書記官  林姵妤
附錄本案論罪科刑之法條：
刑法第335條第1項
意圖為自己不法之所有，而侵占自己持有他人之物者，處5 年以
下有期徒刑、拘役或科或併科1 千元以下罰金。


司法院資訊處製作；財團法人民間司法改革基金會備份。
